臺灣桃園地方法院刑事判決　　　　　　　　　　　　　九十三年度訴字第五三四號
　　公　訴　人　臺灣桃園地方法院檢察署檢察官
　　被　　　告　丁○○　男　四.
　　選任辯護人　李國煒律師
右列被告因殺人未遂案件，經檢察官提起公訴（九十三年度偵字第三五０九號），本
院判決如左：
    主      文
丁○○殺人未遂，處有期徒刑年拾月。
扣案折疊刀壹把沒收。
    事      實
一、丁○○於民國九十三年一月四日晚間十時許，至桃園縣觀音鄉富源村四十四之一
    號「鑫尼斯ＫＴＶ」飲酒消費，嗣於翌（五）日凌晨一時許，丁○○至櫃臺欲簽
    帳離去時，適遇乙○○在旁不斷以：簽單就簽單，手抖什麼抖，來喝酒還要簽單
    等語嘲諷、消遣，丁○○因此心生不滿，竟基於殺人之犯意，自其隨身攜帶之手
    提包內取出其所有之摺疊刀一把，乙○○見狀急忙往店外逃竄，惟丁○○仍追上
    後隨在店外門口處持刀朝乙○○之左胸、臉、右肩及左側背刺、劃數刀，使之受
    有左側胸部穿刺傷合併大量血胸、心包膜積血、左側臉頰刀傷十五公分、右肩三
    處及左側背一處刀傷之傷害，頓時倒臥血泊之中。至此，丁○○見乙○○因遭其
    砍殺而倒臥在地，驚覺已闖下大禍，乃出於己意放棄殺人行為之繼續實行僅呆立
    一旁，後並任由前來查看狀況之該店對面住戶甲○○取走手持之折疊刀即自行離
    去，江某且將刀送交店方人員保管，至乙○○則隨經友人送醫急救而倖免於死，
    丁○○殺人之舉並未得逞。嗣警方接獲報案前去該店處理並扣得該把折疊刀，再
    循線通知丁○○到案說明而查知上情。
二、案經桃園縣警察局大園分局報請臺灣桃園地方法院檢察署檢察官偵查起訴。
    理      由
一、訊據被告丁○○固坦承於前開時、地，持其所有之折疊刀刺、劃告訴人乙○○使
    之受有傷害等情不諱，惟矢口否認有殺人犯行，辯稱：當時是乙○○先動手將其
    拉出店外，並出拳毆打其頭、胸部，其才取出折疊刀欲嚇阻乙○○，其當時只是
    持刀亂揮，並無殺死乙○○之意思云云。經查：
  (一)右揭被告持刀朝被害人乙○○刺、劃，使之受有多處刀傷等事實，除據被害人乙○○於本院審理時指訴綦詳外，並經證人即「鑫尼斯ＫＴＶ」之員工丙○○、戊○○於警詢及本院審理時各證述甚明，且有折疊刀一把扣案可稽，再者，被害人
    因此受有左側胸部穿刺傷合併大量血胸、心包膜積血、左側臉頰刀傷十五公分、
    右肩三處及左側背一處刀傷之傷害等情，除經其於本院審理時述明外，復有長庚
    紀念醫院診斷證明書一紙、病歷影本一份及傷勢照片五張在卷可憑。
  (二)按刑法上殺人罪與傷害人致死罪之區別，本視加害人有無殺意為斷，被害人所受
    之傷害程度，固不能據為認定有無殺意之唯一標準，但加害人之下手情形如何，
    於審究犯意方面，仍不失為重要參考資料（最高法院二十年非字第一○四號判例
    要旨參照）。查本件被告用以殺害被害人之折疊刀為不鏽鋼材質，刀刃鋒利，刀
    尖尖銳，有該折疊刀一把扣案可佐，而胸部則為人體心臟及肺臟等重要臟器之所
    在，內部均有大動脈通過，顯為人體之要害部位，持此鋼製之尖銳折疊刀刺入人
    之胸部，足以致人於死，當為一般人所可預知。被告雖辯稱因當時其有喝酒，其
    僅持刀亂揮，未刻意朝特定部位，不知用刀打被害人何部位，也無殺死被害人之
    意思云云。惟查，被害人胸部所受之傷害係穿刺傷，而非僅遭刀鋒劃過所形成之
    切割傷，已如前述，足見被告絕非僅持刀「亂揮」，而係以刀尖正面刺入被害人
    之胸部。且案發時因被害人不斷以：簽單就簽單，手抖什麼抖，來喝酒還要簽單
    等語加以嘲諷、消遣被告，被告乃回稱「要玩我陪你玩」，並旋即自隨身攜帶之
    手提包中取出折疊刀等情，亦據目擊證人丙○○及戊○○於警詢及本院審理時結
    證明確，參以被告既能瞭解被害人之言詞係對其之譏諷，又能思及從手提包中取
    出折疊刀並展開折疊刀行兇，足認被告於行兇時之認識力、判斷力及行為抉擇、
    控制力並未受飲酒之影響，意識自極清淅。又查，由被害人左側胸部穿刺傷合併
    大量血胸及心包膜積血之傷勢觀之，並參酌財團法人長庚紀念醫院林口分院九十
    三年七月五日九三長庚院法字第０六三九號函所載「姜君係於九十三年一月五日
    由外院轉至本院急診，診斷為胸部穿刺傷，已於外院進行插管胸管引流。其胸部
    傷口約三公分長，深入胸腔，大量胸腔出血」等內容，足徵被告確已持刀自被害
    人體外刺穿其胸壁而深達胸腔，被告持刀刺向被害人胸部力道之猛，灼然可知。
    準此，被告於行為當時之意識既屬清淅，則其主觀上要可認識持尖銳之折疊刀朝
    人體要害之胸部刺入將生致人於死之結果，職是，既認識預見於此，竟仍執意悍
    然為之，且持刀刺入時，下手力道猶係如此猛烈，凡上諸情，在在具徵被告下手
    行兇時之初，殺意係極為堅定，是被告於持刀著手刺、劃之始，確係有心存殺死
    被害人之故意甚明。被告辯稱當時有喝酒，言下之意顯謂酒醉以致意識不明，且
    當時僅持刀亂揮，未刻意朝特定部位，亦無致被害人於死之意云云，洵屬卸責之
    虛詞，委無足採。另被告雖辯稱是乙○○先動手將其拉出店外，並出拳毆打其頭
    、胸部，其才取出折疊刀欲嚇阻乙○○云云，以丙○○、戊○○二人於警詢及本
    院審理時證稱被告與被害人有在店門口外拉扯、扭打等情觀之，固可認被害人曾
    有反擊被告之情事，第查，當時被告自其隨身攜帶之手提包內取出摺疊刀一把後
    ，乙○○見狀隨急忙往店外逃竄，惟丁○○仍追上後即在店外門口處下手逞兇等
    事實，並據證人丙○○、戊○○於警詢及本院審理時證述極明，丙○○於本院審
    理時猶結證稱：丁○○要過去的時候我有拉他一把，後來丁○○跟我講說叫我不
    要理他，不然連我都有事，我就放手，再下來就看到他們二人在大門外的遮雨棚
    下拉扯等語（見本院九十三年七月十九日審判筆錄第十二頁），由是，不僅可見
    被告辯稱係被害人先動手將其拉出店外云云，核屬虛詞，更足徵實係被告先主動
    持刀追刺被害人，且欲為如斯之舉之意念復係極端強烈，至被害人僅係為防衛自
    己而被迫還擊之情，灼然明甚，是以得主張防衛權者當僅有被害人一人，豈容主
    動施暴加害於他人之被告妄執此由置辯。被告前揭所辯胥屬避就之偽詞，不值一
    採。
  (三)又被害人受傷倒地後，被告即停止揮刀，未續行其他攻擊動作，僅持刀站立於被
    害人身旁，嗣被告手中之折疊刀並由甲○○取下乙節，業據目擊證人甲○○於本
    院審理時結證明確，職是，由被害人倒地後被告尚站立在被害人身旁，折疊刀亦
    仍在被告手上，且斯時又未有旁人從旁拉住被告等情況觀之，若被告有繼續行兇
    之意思，當能順利續行為之，然被告於該等情境下竟僅持刀呆立一旁，並任由甲○○取下其手中兇刀，足認被告於斯時已自知闖禍，而無意續行殺人行為，是被
    告辯稱其係主動停止對被害人之攻擊行為等語，堪信屬實，自已符合刑法第二十
    七條中止犯之要件。
  (四)綜上查證，足認被告所辯，顯係事後卸責之詞，不足採信。本件事證已經明確，
    被告犯行堪以認定，應依法論科。
二、核被告所為，係犯刑法第二百七十一條第二項、第一項之殺人未遂罪。被告雖已
    著手於殺人行為之實行，惟未生被害人死亡之結果，為未遂犯，且被告係因己意
    而中止殺人行為，應屬中止犯乙情，已如前述，爰依刑法第二十七條減輕其刑，
    且依同法第六十六條後段規定，於此情形之減輕得減至三分之二。爰審酌被告犯
    罪時係受被害人言語嘲諷之刺激，行兇過程中尚知懸崖勒馬未續行殺人行為而未
    釀成大禍，及被害人所受傷害之程度非輕，暨其犯後否認犯行，且未與被害人達
    成和解，犯後態度欠佳等一切情狀，量處如主文所示之刑，以示懲儆。扣案之折
    疊刀一把係被告所有而供殺害被害人所用之物，業據被告供承在卷，應依刑法第
    三十八條第一項第二款宣告沒收。
據上論斷，應依刑事訴訟法第二百九十九條第一項前段，刑法第二百七十一條第一項
、第二項、第二十七條、第三十八條第一項第二款，判決如主文。
本案經檢察官崔秉君到庭執行職務。
中　　　華　　　民　　　國　　九十三　　年　　 十二 　　月　　 十五 　　日
                              臺灣桃園地方法院刑事第十一庭
                                  審判長法  官  蔡  榮  澤
                                        法  官  丁  俊  成
                                        法  官  魏  于  傑
右正本證明與原本無異。
如不服本判決，應於判決送達後十日內向本院提出上訴狀( 應附繕本 )。
                                        書記官  何  慧  娟
中　　　華　　　民　　　國　　九十三　　年　　 十二 　　月　　三十一　　日
附本件論罪科刑依據之法條
中華民國刑法第二百七十一條
殺人者，處死刑、無期徒刑或十年以上有期徒刑。
前項之未遂犯罰之。
預備犯第一項之罪者，處二年以下有期徒刑。
